【裁判字號】    97,交聲,119
【裁判日期】    971023
【裁判案由】    違反道路交通管理處罰條例聲明異議
【裁判全文】
臺灣雲林地方法院交通事件裁定         97年度交聲字第119號
移送機關即
原處分機關  交通部公路總局嘉義區監理所雲林監理站
異  議  人
即受處分人  甲○○
上列受處分人因違反道路交通管理處罰條例案件，對於交通部公
路總局嘉義區監理所雲林監理站民國97年6 月11日所為之處分（
原處分案號：雲監裁字第裁00-000000000號），聲明異議，本院
裁定如下：
    主  文
異議駁回。
    理  由
一、原處分意旨略以：異議人即受處分人甲○○，駕駛車牌號碼
    BU-7279 號自用小貨車，於民國97年1 月5 日下午12時50分
    許，在彰化縣竹塘鄉○○路與文昌路口，因「駕車行經有燈
    光號誌管制之交叉路口闖紅燈」之違規，為彰化縣警察局芳
    苑分局（下稱原舉發單位）以彰警交字第144009980 號舉發
    違反道路交通管理事件通知單 (下稱系爭通知單)， 當場舉
    發。惟經異議人拒簽拒收系爭通知單。因異議人未提出陳述
    復未自動繳納罰鍰，交通部公路總局嘉義區監理所雲林監理
    站（下稱原處分機關）遂於97年6 月11日，以異議人違反道
    路交通管理處罰條例第53條第1 項規定，依違反道路交通管
    理事件統一裁罰基準及處理細則第43、44、67條規定，以雲
    監裁字第裁00-000000000號違反道路交通管理事件裁決書（
    下稱系爭裁決書）裁處罰鍰新臺幣（下同）5,400 元罰鍰。
    系爭裁決書於97年6 月13日送達異議人。異議人遂於97年
    6 月16日聲明異議，原處分機關復將系爭裁決書主文更正為
    「罰鍰新臺幣伍仟肆佰元整，並各記違規點數3 點」，及於
    97年6 月25日將更正函文送達異議人。
二、聲明異議意旨略以：舉發通知單並未寄給異議人，再者異議
    人經過交叉路口時係綠燈，可能剛好經過時轉為黃燈，舉發
    員警卻硬指異議人闖紅燈，當時舉發員警距離路口約500 公
    尺，又戴墨鏡，人幾已進入車內，其視線不清，再者另一員
    警也已經進入車內，況無相關違規照片可佐，爰提起本件異
    議等語。
三、按汽車駕駛人，行經有燈光號誌管制之交叉路口闖紅燈者，
    處新臺幣1,800元以上5,400元以下罰鍰；又汽車駕駛人有下
    列各款所列條款之一者，除依原條款處罰鍰外，並予記點：
    三有第53條情形之一者，各記違規點數3點，道路交通管理
    處罰條例第53條第1項、第63條第1項第3款分別定有明文。
四、經查：
    (一)異議人駕駛車牌號碼BU-7279 號自用小貨車，於97年1 月
      5 日下午12時50分許，在彰化縣竹塘鄉○○路與文昌路口
      ，於號誌燈轉換為紅燈時擅自直行闖越，為當時在前開路
      口執行交通稽查勤務之值勤員警廖偉良等二人清楚目睹，
      乃當場示意攔停據以告發，經異議人拒絕簽收系爭通知單
      ，具法員警即告知繳款應到案處所及繳款期限等情，業據
      原舉發單位於97年9 月17日以芳警分五字第0970016949號
      函覆明確，有該函文及於收受通知聯者簽章欄記載「拒簽
      拒收」之系爭通知單影本各1 份在卷可稽。查開單員警當
      時為原舉發單位警員，以擔任交通勤務為其職責，為公務
      員，卷內亦看不出異議人與開單員警間有何仇怨存在，應
      無設詞虛構陷害異議人之理，復經做成正式公文詳加說明
      函覆，堪認該函文所載應屬事實，可以採信。
    (二)至異議人爭執無舉發照片可資證明部分，考量警員於執勤
      時雖可預知可能有駕駛者會違規，但何人於何時會違規，
      實無從預先得知，再者違規行為有各種樣態，且多發生在
      瞬息之間，難以要求警員須於異議人違規之同時拍照取證
      ，此與未有執勤警員在場，全憑採證相片為舉發之逕行舉
      發情形有別，非必須以拍照取證為惟一採證方式，仍得以
      其他方式加以證明，附此說明。
    (三)綜上所述，異議人確有闖越紅燈之行為，堪以認定。
五、從而本件原處分機關以異議人駕車行經有燈光號誌管制之交
    叉路口闖紅燈之行為，援引道路交通管理處罰條例第53 條
    第1 項及第63條第1 項第3 款規定，裁處罰鍰5,400 元，並
    記違規點數3 點，並無不當。是本件異議為無理由，應予駁
    回。
六、據上論斷，應依道路交通管理處罰條例第87條第2 項、道路
    交通案件處理辦法第19條，裁定如主文。
中    華    民    國    97    年    10    月    23    日
                    交通法庭    法  官  李貞瑩
以上正本證明與原本無異。
如不服本裁定，應於裁定送達後5 日內向本院提出抗告狀（須附
繕本）。
                                書記官  王淑美
中    華    民    國    97    年    10    月    23    日


司法院資訊處製作；財團法人民間司法改革基金會備份。
